【裁判字號】    91,簡上,155
【裁判日期】    920507
【裁判案由】    侵權行為損害賠償
【裁判全文】
臺灣彰化地方法院民事判決  九十一年度簡上字第一五五號
    上  訴  人  乙 ○ ○
    訴訟代理人  丙 ○ ○
    被 上訴 人  甲 ○ ○
右當事人間請求侵權行為損害賠償事件，上訴人對於中華民國九十一年九月二十五日
本院彰化簡易庭第一審判決（九十一年度彰簡字第四三三號）提起上訴，本院判決如
左：
    主      文
原判決命上訴人給付金額超過新台幣肆萬玖仟柒佰貳拾肆元及其自九十一年十月二十
五日起至清償日止，按年息百分之五計算之利息部分及該部分假執行之宣告，暨訴訟
費用之裁判均廢棄。
右廢棄部分，被上訴人在第一審之訴及其假執行之聲請均駁回。
第一、二審訴訟費用由被上訴人負擔十三分之八，餘由上訴人負擔。
    事實及理由
一、本件被上訴人於起訴時，將上訴人住居所地址之巷別誤載為十七巷，原審按該錯
    誤地址送達起訴狀繕本及言詞辯論通知書，因未獲會晤應受送達人或其同居人而
    寄存於警察機關以為送達，有送達證書在卷可稽，其送達顯不合法。原審依被上
    訴人之聲請，由其一造辯論而為判決，所為之訴訟程序自有重大之瑕疵。惟上訴
    人對此項程序瑕疵已陳明不爭執，並請求本院為第二審的實體判決，依民事訴訟
    法第一百九十七條第一項但書之規定，原審前開訴訟程序之瑕疵即因上訴人捨棄
    責問權而補正，應先說明。
二、被上訴人起訴主張：伊於民國九十一年五月十七日中午十二時二十五分許，駕駛
    車號Ｍ七－○一五八號自小客車，由南往北途經彰化縣彰化市○○路大肚橋橋上
    時，適上訴人駕駛車號Ｄ六－二一一九號自小客車，疏未注意車前狀況，自後追
    撞而來，致伊之車輛受損，計支出修復費用新台幣（下同）十二萬九千七百元等
    情，本於侵權行為損害賠償請求權，求為命上訴人給付十二萬九千七百元並自起
    訴狀繕本送達翌日起加給法定利息之判決。
三、上訴人則以：被上訴人實際支出之修復費用僅有八萬元，除鈑金以外之項目均屬
    零件部分，應予折舊，且肇事當時下大雨，被上訴人車因故障停在內側快車道上
    ，又未在車後擺放故障標誌，亦有過失等語，資為抗辯。
四、被上訴人主張其所有上開自用小客車於前揭時地，遭上訴人駕車自後追撞受損之
    事實，有其所提行車執照、估價單影本、台灣省彰化縣區車輛行車事故鑑定委員
    會鑑定意見書為證，並有該鑑定委員會九十二年三月十日函送本院之鑑定相關資
    料、警製道路交通事故調查報告表、調查筆錄及車禍現場照片可稽。上訴人對於
    自後追撞被上訴人車之事實，亦自認無訛，惟辯稱：當時被上訴人車故障，暫停
    於內側快車道，車後未擺故障標誌，亦有過失云云。查肇事前被上訴人車因突然
    熄火而停於內側快車道，但肇事時故障業已自行排除，車輛開始往前行駛，為被
    上訴人所陳明，核與證人張清誌（即道路救援中心派遣之拖吊車司機）於警訊時
    證稱：「... 大約我行駛到烏日交流道（靠萬客隆）車主（即被上訴人）同樣用
    ○八○打到公司叫我不用過去服務，這時間約十二、十三分鐘（約十二時十八分
    許）」等情相符，參酌上訴人於警訊時供承：「... 到肇事地，因我車前有大貨
    車速度很慢（大約二十公里左右），我速度約四十公里，所以就往內側車道超車
    ，我還沒超車過大貨車就發現我前方車有狀況，所以就踩剎車，我朋友也幫我拉
    手剎車，所以撞到前車甲○○所駕駛（當時他在車內），我沒有辦法確定Ｍ七－
    ○一五八號是靜止... 」、「... 當天下大雨視距很差，視距大約三台車左右」
    、「... 發現我撞到的車向前滑行約一台車距離... 」等語，證人張清誌亦陳稱
    ：「當時大下雨，視距很差，視距約五、六公尺。時速應在三十左右才有應變能
    力。」等詞，足徵肇事當時被上訴人車之故障情況已經排除並往前行進中，上訴
    人在天候不佳，視距僅數公尺之情況下，未注意車前狀況，減慢速度，猶以時速
    四十公里之速度，貿然變換車道超越前車，致於發現被上訴人車時煞避不及，因
    而肇事，為本件車禍之肇事原因，所辯被上訴人車停於內側車道，對於車禍之發
    生與有過失，尚非可採。被上訴人主張之前開事實，堪信為真實。
五、按因故意或過失，不法侵害他人之權利者，負損害賠償責任；汽車、機車或其他
    非依軌道行駛之動力車輛，在使用中加損害於他人者，駕駛人應賠償因此所生之
    損害；不法毀損他人之物者，被害人得請求賠償其物因毀損所減少之價額，民法
    第一百八十四條第一項前段、第一百九十一條之二前段、第一百九十六條定有明
    文。本件上訴人在前揭時地駕車，因過失而撞壞被上訴人之自小客車，對於被上
    訴人車因此所受損害，自應負侵權行為損害賠償責任。查被上訴人車已修好，支
    付修車費用八萬元，為其所自承，並有匯豐汽車豐原保養廠函送本院之結帳清單
    、統一發票在卷可參。而被上訴人係以該汽車之修復費用，作為計算損害之標準
    ，自應以必要之修復費用為限，其修理材料以新品換舊品部分，舊品本應予折舊
    ，因更換新品致增加該零件之價值，其增值部分，非屬必要費用，自應予扣除（
    最高法院七十七年五月十七日第九次民事庭會議決議參照）。依上訴人所提行車
    執照影本所載，其車輛係八十八年九月十八日領照使用，計算至本件交通事故發
    生日止，已使用二年八個月，參照行政院頒「固定資產耐用年數表」及「固定資
    產折舊率表」之規定，自小客貨車耐用年數為五年，依定率遞減法，每年折舊千
    分之三六九，另據營利事業所得稅結算查核準則第九十五條第六款規定「固定資
    產提列折舊採用定律遞減法者，以一年為計算單位，其使用期間未滿一年者，按
    實際使用之月數相當於全年之比例計算之，不滿一個月者，以月計。」查被上訴
    人之修車費用八萬元，其中零件費用為四萬三千二百六十五元（含營業稅），其
    餘三萬六千七百三十五元為工資，有前開結帳清單可按。其零件費用，扣除折舊
    後為一萬二千九百八十九元〔43,265×0.631×0.631×（1－0.369×8÷12 ）＝
    12,989元，角以下四捨五入〕，加上前開工資部分，其車輛必要之修復費用為四
    萬九千七百二十四元。至上訴人辯稱鈑金以外之修復項目（即指噴漆部分），亦
    屬零件性質，然噴漆僅使用少許之漆料，前開結帳清單並未另行計價，僅收取噴
    漆之工資而已，上訴人抗辯該部分為零件應折舊，委無可採。另原審送達上訴人
    之起訴狀繕本（九十一年八月八日寄存送達），其送達不合法，已如前述，惟上
    訴人已於同年十月二十四日自警察機關領取判決正本，有所提公文封袋影本可參
    ，而依其所提上訴狀意旨，亦可見上訴人最遲在九十一年十月二十四日已領得起
    訴狀繕本，自應以該日為起訴狀繕本送達上訴人之日，附此敘明。
六、綜此，被上訴人本於侵權行為之法律關係，請求上訴人給付十二萬九千七百元及
    其利息，在四萬九千七百二十四元及其自起訴狀繕本送達翌日即九十一年十月二
    十五日起至清償日止，按年息百分之五計算之利息範圍，洵屬正當，應予准許，
    逾此範圍部分，為無理由，應予駁回。原審為上訴人敗訴之判決，並宣告准予假
    執行，在上開應予駁回範圍，尚有未洽。上訴意旨，指摘原判決該部分為不當，
    求予廢棄改判，為有理由，爰將原判決此部分廢棄並改判為如主文第二項所示。
    至在上開應予准許部分，原判決准許被上訴人之請求，並無不合，上訴人該部分
    之上訴，為無理由，應予駁回。
據上論結，本件上訴一部為有理由，一部為無理由，依民事訴訟法第四百三十六條之
一第三項、第四百四十九條第一項、第四百五十條、第七十九條但書，判決如主文。
中      華      民      國    九十二    年      五      月      七      日
                                  民事第二庭
                                      審判長法  官  何 志 通
                                            法  官  羅 秀 緞
                                            法  官  陳 瑞 水
右為正本係照原本作成。
本判決不得上訴。
中      華      民      國    九十二    年      五      月      八      日
                                        法院書記官  楊 筱 惠


司法院資訊處製作；財團法人民間司法改革基金會備份。
